【裁判字號】    90,訴,1217
【裁判日期】    901231
【裁判案由】    妨害自由
【裁判全文】
臺灣高雄地方法院刑事判決                          九十年度訴字第一二一七號
    公  訴  人  台灣高雄地方法院檢察署檢察官
    被      告  甲○○
    選任辯護人  吳剛魁
右被告因妨害自由案件，經檢察官提起公訴（九十年度偵字第八一Ｏ三號），本院判
決如左：
    主  文
甲○○無罪。
    理  由
一、公訴意旨略以：被告甲○○因與告訴人丙○○之夫乙○○發生婚姻外性關係（妨
    害婚姻部分另案審理中），對丙○○心生不滿，竟基於概括犯意，自民國八十八
    年四月間某日起至九十年三月二日止，連續以撥打丙○○家中所有之電話號碼：
    ○七─七七一七七、○七─0000000及丙○○使用之000000000
    0行動電話；丙○○任職之台灣美加公司所使用之電話號碼：○七─00000
    00等三線，以及乙○○前任職之東森寬頻電信公司所使用電話號碼：○七─0
    000000等八線，以撥打丙○○家中電話或行動電話，嗣電話鈴響後，不待
    接通即行掛斷、接通後立即掛斷或電話中謾罵之方式，以強暴方式使丙○○及其
    家人行無義務之事及妨害其行使權利。因認被告有犯刑法第三百零四條之妨害自
    由罪嫌（誤植為刑法第三百零二條）等語。
二、按犯罪事實應依證據認定之，無證據不得推定其犯罪事實，又不能證明被告犯罪
    應諭知無罪之判決，刑事訴訟法第一百五十四條、第三百零一條第一項定有明文
    。又認定犯罪事實應憑積極證據，倘積極證據不足以為不利於被告事實之認定時
    ，即應為有利被告之認定，更不必有何有利之證據，最高法院三十年上字第八一
    六號著有判例，所謂「積極證據足以為不利被告事實之認定」，依據同院七十六
    年臺上字第四九八六號判例意旨，係指據為訴訟上證明之全盤證據資料，在客觀
    上以達於通常一般之人均不致於有所懷疑，而得確信被告確曾犯罪之程度；若未
    達到此一程度，而有合理懷疑之存在時，即無從為被告有罪之確信。另告訴人之
    告訴，係以使被告受刑事訴追為目的，是其陳述是否與事實相符，仍應調查其他
    證據以資審認；且認定不利於被告之事實，須依積極證據，苟積極證據不足為不
    利於被告事實之認定時，即應為有利於被告之認定，更不必有何有利之證據，最
    高法院五十二年度台上字第一三００號及三十年上字第八一六號判例分別著有明
    文可資參照。
三、本件公訴人認被告涉有右揭犯罪，係以卷附錄音帶及其譯文為主要之證據，並認
    前開譯文中告訴人指陳對話之對象為甲○○，對方亦未加以否認為主要論據。訊
    據被告固未否認有以電話與告訴人交談之事實，惟堅詞否認有任何謾罵之言詞，
    辯稱：僅於電話中要求楊女請乙○○別再糾纏伊，確曾與告訴人丙○○交互指責
    ，但告訴人所指稱接通後不出聲之電話，並非伊撥打等語。
四、是本案首應審究者應係：（一）被告是否確有如公訴意旨所陳，多次撥打丙○○
    住家及任職之電話，待電話鈴響後，分別不待接通旋即掛斷、接通後立即掛斷之
    事實（二）被告於電話中對告訴人為謾罵之行為是否該當於刑法第三百零四條之
    強制罪。經查：（一）告訴人雖指陳被告曾以連續撥打電話接通後掛斷之方式騷
    擾伊，然據偵查卷內所附電話譯文，僅八十九年十月十五日、八十九年十月十七
    日、十二月二十八日部分，係告訴人與被告之對話，其於各通聯內容，均為乙○○與被告之通話，是單就該電話譯文，自難推論被告確自八十八年起有連續以前
    開方式騷擾告訴人之行為，告訴人雖為上開之指訴。然前開電話接通之後便未出
    聲，告訴人指陳之所以知道係被告撥打該電話，係透過乙○○向被告質問，而被
    告並未否認該情為斷，而證人乙○○於偵查中及本院九十年十一月十三日審理中
    雖結證稱，伊曾質問被告前開電話是否為伊撥打，被告確有承認等語。惟告訴人
    之上開指述，是透過證人乙○○之轉述，而證人與被告前已因細故發生傷害案件
    ，證人乙○○經臺灣台北地方法院判處拘役三十日，有判決書一紙在卷足憑，其
    所為前開證言因乏證據足資佐證，其客觀性並非無疑，再參以該證人同日於本院
    審理中亦稱：「我質問他時他承認，他說因為找不到我」之語，且表示，伊與被
    告持續交往至八十九年十二月二十九日因妨害婚姻案件被查獲時為止，從而，即
    令被告確有撥打告訴人家中電話之事實，其目的應在於找尋乙○○之人，而難謂
    係以騷擾告訴人之故意而為之。（二）被告與告訴人之對話，固有偵查卷內所附
    三則電話譯文為證，然就該譯文之內容而言，前後三次告訴人與被告之對話，均
    出現二人互相叫罵對方之情況，二人雖就被告與乙○○間外遇一事屢有爭執，然
    二人之對話中，被告雖屢以言語攻擊告訴人，然亦可見告訴人陳稱：「好啦，我
今天就聽你說，你到底說什麼，一次說完好不好？」、「反正我今天就跟你耗上
    了，看你要怎樣啊，你都能厚顏無恥一直找人家老公，找別人老婆要人家的老公
    ，你有沒有搞錯啊」、「你不要那麼厚臉皮」之語，是以前開言語之內涵觀之，
    當事人間為相互攻訐之情固然屬實，然難謂被告有以該攻訐為強暴脅迫手段，進
    而使告訴人為無義務之事之犯意，從而，被告所為之言論，即便有所不當，亦與
    刑法第三百零四條之構成要件有別，被告主觀上既無以強暴脅迫使他人行無義務
    之事之犯意，自難以強制之罪相繩，此外，復查無其他積極證據足以證明被告於
    本件有公訴人所指之犯行，揆諸首揭說明，自應為被告無罪之諭知。
據上論斷，應依刑事訴訟法第三百零一條第一項，判決如主文。
中      華      民      國      九十    年     十二     月    三十一    日
                             臺灣高雄地方法院刑事二庭
                                       法  官  卓立婷
右正本證明與原本無異。
如不服本判決，應於判決送達後十日內，向本院提出上訴狀。
                                       書記官    陳家宏
中    華    民    國      九十一      年 一      月      八      日


司法院資訊處製作；財團法人民間司法改革基金會備份。
